# 合同收入确认

提问人：一路向北 9907 时间：2022-06-20 11:34:11
请教陈版：A公司属于研发服务行业，目前与甲客户签订研发合同1000W；合同约定合同签订日首付款400W，研发完成得到政府监管部门批准后支付600W+600W从合同签订至实际支付日的利息，利息按照5%计算。
依据相关行业审批惯例，从研发合同签订至监管部门批准，时间明显超过 1 年，一般合同完成时间在3-5年之间；具体获批时间不一致，依照监管部门批准时间为准；
1 、如果按照新收入准则时点法确认收入；则该类合同基本不存在问题
2 、目前公司按照时段法-履约进度法确认收入，满足时段法三个条件
（一）客户在企业履约的同时即取得并消耗企业履约所带来的经济利益。
（二）客户能够控制企业履约过程中在建的商品。
（三）企业履约过程中所产出的商品具有不可替代用途，且该企业在整个合同期间内有权就累计至今已完成的履约部分收取款项。具有不可替代用途，是指因合同限制或实际可行性限制，企业不能轻易地将商品用于其他用途。有权就累计至今已完成的履约部分收取款项，是指在由于客户或其他方原因终止合同的情况下，企业有权就累计至今已完成的履约部分收取能够补偿其已发生成本和合理利润的款项，并且该权利具有法律约束力。”
（ 1 ）一种理解是该合同为可变对价金额合同，基于目前金额1000W，按照履约进度确认收入，等监管部门批准时候， 600W部分利息作为增加合同金额，确认收入（ 2 ）基于行业惯例，企业自行预测一个批准时间，然后相应折现，以该金额作为基础，按时段法-履约进度确认收入；（该处是否需要每个资产负债表日依据最新情况，调整预估获批时间以及相应调整收入金额）
注：该合同与传统的分期付款合同存在明显区别，计息起始日是从合同签订日开始的；相当于前置了，也是为了客户尽快付款考虑；也存在融资成分；但是依据交易惯例，如果最终合同终止，双方以800W结算，A公司无权就超出首付款部分400W收取相应的利息，因此融资成分较弱。
同时，付款约定里也未能充分体现履约进度的价值。
请问陈版，收入总金额如何确定，采用时段法确认收入，是依照1000W为基准呢还是其他方式确认收入，望陈版不吝指导，非常感谢！该合同业务模式有点与中审众环研究，问题2-1-2（垫资建设项目的收入确认问题）类似，但客户是企业，并非政府

回答人：chenyiwei
首先应判断该合同可在一段时间内确认收入的判断是否合理。由于付款安排为“合同签订日首付款400W，研发完成得到政府监管部门批准后支付600W+600W从合同签订至实际支付日的利息”，也就是在合同履行期间，实际上是无法获得付款的（即在履约进度超过40%之后，合同约定的付款进度就是滞后于履约进度的），且最终能否获得“600万+利息”取决于能否获批，存在较大不确定性，因此个人理解还是作为一个时点履约的可能性更大。尤其是如果A公司拟申报IPO的，还是建议谨慎判断这个问题。
假设不考虑上述问题，就认可“一段时间内履约”是合理的判断，则A公司应基于以往历史经验，预计整体履约所需时间和达到重要节点的预计时间，按照各资产负债表日的预计履约进度测算对应的预计有权收款金额，测算其内含报酬率（IRR），即各期模拟的有权收款金额折现值等于合同总价（ 1000 万元）的折现率，据此确定整个安排中的融资成分，在履约期间除了确认合同收入以外，还应就对应的合同资产确认实际利率法下的利息收入。

提问人：一路向北 9907 时间：2022-06-22 11:18:47
感谢陈版指导，想进一步咨询：
1 、因为合同约定600W尾款按照5%单独计息，虽然计息的利率与内涵报酬率明显是不一致的，同时折现是因为报价中含有利息成分，现在报价1000W中其实不含利息成分，是否可以不折现，等收到尾款的利息时候确认财务费用-利息收入或者确认收入；
2 、按照时段法-履约进度确认收入，同时考虑折现；假设合同签订日2022-3-31，预计完成日2025-3-31，预计每年年的2023-3-31、2024-3-3-31和2025-3-31达到重要节点，收入分别为300W、400W、400W（即各期模拟的有权收款金额），内涵报酬率为X；
（ 1 ）300/(1+X)+400/(1+X)2+400/(1+X)3=400+600/(1+X)3+600 5% 3/(1+X)3,得出内涵报酬率，然后在此期间确认利息收入；
（ 2 ）300/(1+X)+400/(1+X)2+400/(1+X)3=400+600/(1+X)^3，得出内涵报酬率，然后在此期间确认利息收入；
不知道（ 1 ）和（ 2 ）考虑哪种，同时折现到合同签订日还是折现到合同完成日，即
（ 3 ） 300 (1+X)+400 (1+X)^2+400 (1+X)^3=400+600+600 5%*3
如果预计的重要节点收入与实际完成时间存在时间差（实际也会存在差异，因为项目跨度超过 1 年了），是否在每个资产负债表日重新预估，但内含报酬率不变，会导致收入金额与未确认融资收益之间金额变动？

回答人：chenyiwei
1 、如果按实际利率折现的影响与本金 600 万元相比的影响是不重大的，则可基于重要性原则予以简化处理，即对于尾款不折现，后续收款期间内按金融工具准则确认利息收入。
2 、内含报酬率的计算应采用（ 1 ），即对于尾款也采用相同的实际利率确认利息收入。但如果在 1 中对 600 万元尾款不折现，单独按名义利率确认其利息收入的，则实际利率就是使得【 300 _(1+X)+400_ (1+X)^2+400*(1+X)^3】等于【合同收入总额-600万元】的内含报酬率。
3 、如果预计的重要节点收入与实际完成时间存在时间差（实际也会存在差异，因为项目跨度超过 1 年了），则理论上在每个资产负债表日重新预估，但内含报酬率不变，会导致收入金额与未确认融资收益之间金额变动。